【裁判字號】    99,再易,3
【裁判日期】    990628
【裁判案由】    損害賠償
【裁判全文】
臺灣士林地方法院民事裁定               99年度再易字第3號
再審原告    乙○○
再審被告    甲○○
上列當事人間請求損害賠償等事件，再審原告對於本院98年1 月
8 日97年度簡上字第164 號確定判決、99年3 月23日98年度再易
字第1 號確定判決提起再審之訴，本院裁定如下：
    主  文
再審之訴駁回。
再審訴訟費用由再審原告負擔。
    事實及理由
一、再審原告主張：本院97年度簡上字第164 號判決及98年度再
    易字第1 號判決有民事訴訟法第496 條第1 項第1 款適用法
    規顯有錯誤及漏未斟酌影響判決之重要證物之瑕疵，茲論述
    如下：
  (一)適用民法第767條之規定顯有錯誤部分：
    伊與再審被告為兄弟關係，兩造於民國81年6 月25日簽訂共
    有土地所有權分割移轉協議書（下稱「系爭協議書」），系
    爭協議書第1 條約定：「全部共有土地除新安段3 小段547-
    1 、548 、55 0-1地號維持共有供闢建私設道路使用，華岡
    段4 小段379 、379-1 地號係配合地界延長線分割，不調整
    面積外，其餘土地則按面積平分。新安段與華岡段各別計算
    ，將土地分為甲乙兩組，以抽籤方式確定各人取得房地所有
    權組別及位置」、第5 條第1 項約定：「新安段3 小段550-
    1 地號，乙組土地所有人（即伊）應於82年2 月底前完成負
    責出資闢建含原有保甲路4 公尺寬之路面（下稱「系爭土地
    」）包括水電、路燈管線遷移申請。甲組土地所有人（即再
    審被告）應配合砌造駁崁，550 地號同意放置闢路之土方」
    。詎再審被告於完成抽籤後，未依約定配合辦理分割過戶手
    續，且無權占用系爭土地興建圍牆駁崁，致系爭土地路面不
    足兩造所約定之4 公尺寬度及該圍牆駁坎壓住雙方共同出資
    裝設之塑膠污水管，致該污水管有毀損之虞。是伊自得本於
    民法第767 條第1 項之規定，請求再審被告排除侵害及依民
    法第851 條、第833 條之2 之規定，請求排除妨礙。惟上開
    確定判決均以系爭協議書為兩造之分管協議，再審被告非無
    權占有，而認伊再審原告之主張為無理由。是上開確定判決
    顯有適用民法第767 條第1項之規定錯誤之瑕疵。
  (二)適用民法第148條第1項之規定顯有錯誤部分：
    系爭土地闢建多年，僅有通行行人與機車，而未通行汽車，
    且再審被告縮減系爭土地寬度，有違公共安全，上開確定判
    決認系爭土地由兩造提供為公眾使用、通行多年，無礙人車
    安全，而不適用民法第148 條第1 項云云，顯有適用民法第
    148 條第1 項規定錯誤之情形。
  (三)適用民事訴訟法第222 條第3 項之規定顯有錯誤部分：
    兩造既約定再審被告應提供系爭土地作為道路通行使用，自
    應符合法規所定之標準。系爭土地多年來僅有行人和機車通
    行，並未通行汽車，且可供通行之路面淨寬不足4 公尺，對
    交通及消防安全亦有嚴重妨害。又依臺北市士林地政事務所
    97年7 月15日之複丈成果圖測量結果記載，系爭土地路面寬
    度為底部由3.74至4.65公尺不等，而腰部則由3.8 至4.3 公
    尺不等，多數位置寬度均超過3.9 公尺，甚至達4 公尺以上
    ，僅有2 處低於3.8 公尺，明顯可知系爭土地路面寬度確未
    達4 公尺寬。然上開確定判決卻認上開道路提供公眾使通行
    多年無礙人車安全及非如再審原告所稱之僅寬3.7 公尺，是
    上開判決認定事實顯然違背民事訴訟法第222 條第3 項之規
    定。
  (四)漏未斟酌足以影響於判決之重要證物部分：
    依臺北市士林地政事務所複丈成果圖所示，系爭土地標號32
    至52間20公尺長之路面，其中標號32至44間路段長12公尺，
    道路右側坡崁底部至道路左側圍牆底部間之寬度介於3.74公
    尺至3.9 公尺；標號44至51間路段長7 公尺，道路右側坡崁
    底部至道路左側圍牆底部間之寬度介於3.86公尺至3.98公尺
    ，均小於系爭協議書所約定之4 公尺。又測量路面有效車道
    寬度時，應扣除邊溝寬度0.5 公尺及圍牆邊緣安全距離0.25
    公尺，二者合計應扣除0.75公尺，是上開路段原已不足4 公
    尺，於扣除0.75公尺後，與系爭協議書所約定之4 公尺差距
    更大。況0.5 公尺之邊溝係再審被告占用系爭土地所建，且
    未加蓋，人車均無法於其上通行，故不能計入兩造間所約定
    之做為道路使用之路面應有4 公尺寬之距離中。上開確定判
    決未斟酌此點，有民事訴訟法第497 條所定之就足以影響於
    判決之重要證物漏未斟酌之情事。
    並聲明：1.本院97年度簡字第4 號、97年度簡上字第164 號
    、98年度再易字第1 號確定判決均廢棄；2.再審被告於判決
    確定起2 個月內，應自動拆除占用逾兩造依81年6 月25日所
    簽訂系爭協議書第5 條約定範圍之圍牆駁崁，以返還含原有
    保甲路4 公尺寬之系爭土地路面予再審原告。
二、按再審之訴不合法者，法院應以裁定駁回之，民事訴訟法第
    502 條第1 項定有明文。次按再審之訴，法院認無再審理由
    ，判決駁回後，不得以同一事由，對於原確定判決或駁回再
    審之訴之確定判決，更行提起再審之訴，民事訴訟法第498
    條之1 亦有明文。經查，再審原告提起本件再審之訴之事由
    ，核與其於本院98年度再易字第1 號對本院97年度簡上字第
    164 號判決提起再審之訴之事由，均屬相同等情，業經本院
    依職權調閱本院98年度再易字第1 號卷宗核閱無訛。從而，
    再審原告對本院97年度簡上字第164 號判決提起再審之訴，
    既經本院98年度再易字第1 號認無再審理由，而判決駁回，
    則揆諸前揭規定，其復以相同事由提起本件再審之訴，顯非
    合法，應予駁回。
三、據上論結，本件再審原告之訴為不合法，依民事訴訟法第50
    2 條第1 項、第95條、第78條裁定如主文。
中    華    民    國    99    年    6     月    28    日
                  民事第三庭  審判長法  官  張國勳
                                    法  官  施月燿
                                    法  官  林尚諭
以上正本證明與原本無異。
本件裁定不得抗告。
中    華    民    國    99    年    7     月    1     日
                                    書記官  吳華瑋

司法院資訊處製作；財團法人民間司法改革基金會備份。
